臺灣臺北地方法院刑事判決
111年度審訴字第1960號
公  訴  人  臺灣臺北地方檢察署檢察官
被      告  張恩偉




            林瑋婕


上列被告等因詐欺等案件，經檢察官提起公訴（111年度偵字第2
3365號），嗣被告等於本院準備程序中，就被訴事實為有罪之陳
述，經本院告知簡式審判程序意旨，並聽取公訴人及被告等之意
見後，本院合議庭裁定由受命法官獨任進行簡式審判程序，判決
如下：
    主  文
丙○○犯如附表一「罪名及宣告刑」欄所示之罪，共參罪，各處如
附表一「罪名及宣告刑」欄所示之刑。應執行有期徒刑壹年肆月
。扣案如附表二編號1、2所示之物沒收之；未扣案之犯罪所得新
臺幣伍佰元沒收，於全部或一部不能沒收或不宜執行沒收時，追
徵其價額。
乙○○犯如附表一「罪名及宣告刑」欄所示之罪，共參罪，各處如
附表一「罪名及宣告刑」欄所示之刑。應執行有期徒刑壹年貳月
。緩刑貳年，並應依如附表三所示內容支付損害賠償。
    事  實
一、丙○○與乙○○係男女朋友，丙○○自民國111年3月間起，加入真
    實姓名年籍不詳、通訊軟體TELEGRAM暱稱「豬八戒」之人所
    屬之詐欺集團，負責依集團指示至超商領取人頭帳戶提款卡
    包裹之俗稱「取簿手」工作。其等意圖為自己不法之所有，
    與該詐欺集團成員基於三人以上共同詐欺取財、洗錢之犯意
    聯絡，分別為下列行為：
　㈠由不詳詐欺集團成員於111年4月12日，以通訊軟體LINE聯繫
    林〇安（未成年人，年籍詳卷）佯稱可介紹兼職，但需提供
    提款卡云云，使林〇安陷於錯誤，於111年4月13日22時21分
    許，至高雄市旗山區之7-11超商泰億門市，將其申辦之第一
    銀行帳戶（帳號：000-00000000000號，下稱林〇安之第一銀
    行帳戶）之提款卡，寄送至臺北市○○區○○街00號之7-11超商
    景中門市，再由丙○○依「豬八戒」指示，於111年4月15日9
    時21分許，偕同有犯意聯絡之乙○○，搭乘不知情之陳天祥駕
    駛之白牌計程車至上開7-11超商景中門市，由丙○○告知乙○○
    要領取包裹之收件人相關資料，乙○○則進入超商領取林〇安
    寄送之提款卡包裹，丙○○在超商外面守候，待乙○○領得包裹
    後，隨將該包裹在超商外交給丙○○，渠等再一同上車離開往
    基隆方向，乙○○在途中某處先行下車，丙○○則搭車繼續前往
    「豬八戒」指定之基隆市○○區○○路000號基隆東岸商場，將
    上開林〇安寄送提款卡之包裹放入置物櫃中，並將置物櫃號
    碼、密碼等資訊以TELEGRAM傳送給「豬八戒」，以此丟包之
    方式交予詐欺集團。
　㈡嗣該詐欺集團所屬之不詳成年成員取得林〇安之第一銀行帳戶
    提款卡後，即由不詳詐欺集團成員於111年4月15日19時許，
    撥打電話予丁○○，佯稱其在臉書平台購物之設定有誤，需更
    改云云，使丁○○陷於錯誤，而於111年4月15日21時37分許起
    至同年月16日1時52分許止，將新臺幣（下同）49,986元、4
    9,256元、29,988元匯入上開林〇安之第一銀行帳戶內，隨遭
    上開詐欺集團不詳成員提領一空，以此方法製造金流斷點，
    致無從追查前揭犯罪所得之去向、所在而掩飾隱匿之。
　㈢另由不詳詐欺集團成員於111年4月15日16時許，撥打電話予
    甲○○，佯稱其在網路購物之帳號遭盜用，需依指示操作云云
    ，使甲○○陷於錯誤，於111年4月16日0時56分許起至同日1時
    33分許止，將29,989元、29,985元匯入上開林〇安之第一銀
    行帳戶內，隨遭上開詐欺集團不詳成員提領一空，以此方法
    製造金流斷點，致無從追查前揭犯罪所得之去向、所在而掩
    飾隱匿之。嗣於111年7月8日11時5分許，經警至新北市○○區
    ○○路000號6樓之3處執行搜索，當場扣得如附表二所示之物
    。
二、案經林〇安、丁○○、甲○○分別訴由臺北市政府警察局文山第
    二分局報告臺灣臺北地方檢察署檢察官偵查起訴。
    理  由
壹、程序部分：
    本件被告丙○○、乙○○所犯均係死刑、無期徒刑或最輕本刑為
    3年以上有期徒刑以外之罪，且均非高等法院管轄第一審案
    件，其2人於本院準備程序進行中就上開被訴事實均為有罪
    之陳述，經本院告知簡式審判程序之旨，並聽取檢察官及被
    告2人之意見後，依刑事訴訟法第273條之1第1項規定，由本
    院合議庭裁定由受命法官獨任進行簡式審判程序。故本件簡
    式審判程序之證據調查，依同法第273條之2規定，不受同法
    第159條第1項、第161條之2、第161條之3、第163條之1及第
    164條至第170條規定之限制，合先敘明。
貳、實體部分：
一、上揭事實，業據被告2人於本院行準備程序及審理時均坦承
    不諱（見本院卷第117至131頁），核與證人即告訴人林〇安
    、丁○○、甲○○、證人陳天祥於警詢時所述之情節相符（見偵
    卷第41至44、63至64、75至78頁、51至53頁），並有臺北市
    政府警察局文山第二分局搜索扣押筆錄暨扣押物品目錄表、
    查獲照片、通聯調閱查詢單、監視錄影畫面及翻拍照片、被
    告等之手機畫面截圖、告訴人等之報案資料、提出之轉帳單
    據、與不詳詐欺集團之LINE對話內容截圖、第一銀行帳戶（
    帳號：000-00000000000號，戶名：林〇安）申請人資料暨歷
    史交易明細表、車輛詳細資料報表、約克設計旅店帳單明細
    表、野趣旅舍住宿旅客名單、7-11貨態查詢系統單等件（見
    偵卷第135至139、143至147、117至121、97至99、100至106
    、57至61、67至69、71至74、81、93、85、87、90至92、13
    1至132、127、107、109、95頁）在卷可稽，應認被告2人之
    任意性自白與事實相符，堪以採信。本案事證明確，被告2
    人犯行均堪認定，應予依法論科。
二、論罪科刑
　㈠核被告丙○○、乙○○就事實欄一㈠部分所為，均係犯刑法第339
    條之4第1項第2款之三人以上共同詐欺取財罪。就事實欄一㈡
    、㈢部分所為，均係犯刑法第339條之4第1項第2款之三人以
    上共同詐欺取財罪及洗錢防制法第14條第1項之洗錢罪。 
　㈡公訴意旨雖認被告乙○○上揭犯行，係涉犯刑法第30條第1項前
    段、第339條之4第1項第2款共同加重詐欺取財、洗錢防制法
    第14條第1項等罪嫌之幫助犯，然被告乙○○既已參與實施三
    人以上共同詐欺取財、一般洗錢犯行構成要件之行為，自應
    論以三人以上共同詐欺取財罪及一般洗錢罪之正犯，惟正犯
    與幫助犯，其基本犯罪事實並無不同，僅犯罪之態樣或結果
    有所不同，尚不生變更起訴法條之問題，是自毋庸變更起訴
    法條。
　㈢被告2人與「豬八戒」及其等所屬詐欺集團成員間，就本案犯
    行，均有犯意聯絡及行為分擔，均應論以共同正犯。
　㈣被告2人就事實欄一㈡、㈢所犯三人以上共同詐欺取財罪及一般
    洗錢罪間，係本於其與上開共同正犯同一犯罪計畫而為，應
    整體視為一行為較為合理，則其等各以一行為而觸犯上開2
    罪，應依刑法第55條想像競合犯之規定，均從一重以三人以
    上共同犯詐欺取財罪論處。
　㈤被告2人就上開所犯各次犯行，所詐騙之對象不相同，侵害個
    別之財產法益，所為各具獨立性且出於各別犯意為之，行為
    互殊，應分論併罰。　　
  ㈥被告丙○○前因公共危險案件，經法院判處有期徒刑3月確定，
    於109年3月26日執行完畢，其於徒刑執行完畢後，5年以內
    故意再犯本件有期徒刑以上之罪，為累犯，然本件於辯論終
    結前，檢察官起訴書未就前階段被告丙○○構成累犯之事實載
    明，且就被告丙○○後階段應加重其刑之事項，亦未具體指出
    證明方法，依最高法院刑事大法庭110年度台上大字第5660
    號裁定意旨，本院無從裁量本案是否因被告丙○○構成累犯而
    應加重其刑，爰僅將被告丙○○之前科紀錄列入刑法第57條第
    5款「犯罪行為人之品行」之量刑審酌事由，附此敘明。
　㈦按想像競合犯之處斷刑，本質上係「刑之合併」，其所謂從
    一重處斷，乃將想像競合犯組成之評價上數罪，合併為科刑
    一罪，其所對應之刑罰，亦合併其評價上數罪之數法定刑，
    而為一個處斷刑。易言之，想像競合犯侵害數法益者皆成立
    犯罪，論罪時必須輕、重罪併舉論述，同時宣告所犯各罪名
    ，包括各罪有無加重、減免其刑之情形，亦應說明論列，量
    刑時併衡酌輕罪部分量刑事由，評價始為充足，然後依刑法
    第55條前段規定「從一重處斷」，非謂對於其餘各罪可置而
    不論。因此，法院決定處斷刑時，雖以其中最重罪名之法定
    刑，做為裁量之準據，惟於裁量其輕重時，仍應將輕罪合併
    評價在內（最高法院108年度台上字第4405、4408號判決意
    旨參照）。又犯洗錢防制法第14條、15條之罪，在偵查或審
    判中自白者，減輕其刑，洗錢防制法第16條第2項定有明文
    。就本案犯罪事實，被告2人於本院審理時坦承不諱，合於
    洗錢防制法第16條第2項減輕其刑之規定，應併為量刑之審
    酌。　　　
　㈧爰審酌被告2人不思以正當方式獲取財物，竟為圖不法利益，
    率爾參與詐欺犯罪集團，協力分工，並依集團成員指示，從
    事領取人頭帳戶包裹並轉交詐欺集團之行為，作為收取贓款
    之用，造成偵查犯罪機關追查贓款及其他詐欺成員之困難，
    使欺罔斂財之歪風更加氾濫，破壞社會交易秩序，本應予以
    重懲，然考量被告2人僅係擔任詐欺集團收簿手，非屬該詐
    欺集團核心份子，僅屬被動聽命行事角色，並考量被告2人
    犯後均坦承犯行，並與告訴人丁○○經調解成立，且願連帶分
    期賠償告訴人甲○○，告訴人林〇安則表示不向被告2人求償等
    語，此有本院公務電話紀錄、準備程序筆錄及調解筆錄附卷
    可憑（見本院卷第71、120、139、141至142頁），兼衡被告
    2人之品行、犯罪動機、目的、手段、犯罪所得、告訴人等
    所受損害，暨被告2人之教育程度（見本院卷附之個人戶籍
    資料完整姓名查詢結果）、職業收入、需扶養人口等家庭生
    活經濟狀況（見本院卷第130頁）等一切情狀，分別量處如
    主文所示之刑及定其應執行刑，以資懲儆。
　㈨末查，被告乙○○前未曾因故意犯罪而受有期徒刑以上刑之宣
    告，有臺灣高等法院被告前案紀錄表1份在卷可按，其因一
    時失慮，致罹刑典，嗣於本院行準備程序時坦承犯行，復與
    告訴人丁○○經調解成立，且願分期賠償告訴人甲○○，業如前
    述，是本院認被告乙○○經此偵審程序，當知所警惕，信無再
    犯之虞，因認前所宣告之刑，以暫不執行為適當，爰依刑法
    第74條第1項第1款規定，諭知緩刑如主文所示，以勵自新。
    且本院為使告訴人等獲得更充足之保障，爰斟以雙方經調解
    成立及約定之內容，依同條第2項第3款規定，以如附表三所
    示內容作為緩刑之條件，併予宣告如主文所示。又倘被告乙○○不履行上開負擔，且情節重大，足認原宣告之緩刑難收其
    預期效果，而有執行刑罰之必要者，依刑法第75條之1第1項
    第4款規定，得撤銷其緩刑宣告，附此敘明。
三、沒收部分：
  ㈠扣案如附表二編號1、2所示行動電話2支，係被告丙○○所有，
    供其與上開詐欺集團成員聯繫從事詐欺犯罪所用，業據被告
    丙○○供承在卷（見偵卷第20至21頁），屬犯罪所用之物，自
    應依刑法第38條第2項前段之規定宣告沒收。
  ㈡扣案如附表二編號3至8所示之物，雖分別屬被告2人所有，然
    經核與本件犯行無直接關聯，爰不予宣告沒收。
  ㈢就犯罪所得部分，被告丙○○於本院中供稱：伊領一件包裹可
    獲得500至800元之報酬等語（見本院卷第119頁），則依有
    利被告丙○○之方式估算，認其領取本案一件包裹可獲得500
    元之報酬，此為被告丙○○之犯罪所得，應依刑法第38條之1
    第1項前段規定宣告沒收之，於全部或一部不能沒收或不宜
    執行沒收時，追徵其價額。至被告乙○○則供稱伊並未收到錢
    （見偵卷第193頁），卷內亦無其他證據得以證明被告乙○○
    獲有報酬或其他不法利益，自無庸為沒收之宣告。 
據上論斷，應依刑事訴訟法第273條之1第1項、第299條第1項前
段，判決如主文。
本案經檢察官陳鴻濤提起公訴，檢察官林珮菁到庭執行職務。
中　　華　　民　　國　　111 　年　　10　　月　　19　　日
　　　　　　　　　刑事第二十二庭 法　官  莊書雯
上正本證明與原本無異。 
如不服本判決應於收受送達後20日內向本院提出上訴書狀，並應
敘述具體理由；其未敘述上訴理由者，應於上訴期間屆滿後20日
內向本院補提理由書（均須按他造當事人之人數附繕本）「切勿
逕送上級法院」。告訴人或被害人如對於本判決不服者，應具備
理由請求檢察官上訴，其上訴期間之計算係以檢察官收受判決正
本之日期為準。 因疫情而遲誤不變期間，得向法院聲請回復原
狀。
               　　　　　　　　　書記官  周玉惠　
中　　華　　民　　國　　111 　年　　10　　月　　19　　日
附錄本案論罪科刑法條全文：
洗錢防制法第14條
有第二條各款所列洗錢行為者，處7年以下有期徒刑，併科新臺
幣5百萬元以下罰金。
前項之未遂犯罰之。
前二項情形，不得科以超過其特定犯罪所定最重本刑之刑。
中華民國刑法第339條之4
犯第339條詐欺罪而有下列情形之一者，處1年以上7年以下有期
徒刑，得併科1百萬元以下罰金：
一、冒用政府機關或公務員名義犯之。
二、三人以上共同犯之。
三、以廣播電視、電子通訊、網際網路或其他媒體等傳播工具，
    對公眾散布而犯之。
前項之未遂犯罰之。
附表一：
編號 犯罪事實 罪名及宣告刑 1 事實欄一㈠ 丙○○犯三人以上共同詐欺取財罪，處有期徒刑壹年壹月。 乙○○犯三人以上共同詐欺取財罪，處有期徒刑壹年。 2 事實欄一㈡ 丙○○犯三人以上共同詐欺取財罪，處有期徒刑壹年壹月。 乙○○犯三人以上共同詐欺取財罪，處有期徒刑壹年。 3 事實欄一㈢ 丙○○犯三人以上共同詐欺取財罪，處有期徒刑壹年壹月。 乙○○犯三人以上共同詐欺取財罪，處有期徒刑壹年。 

附表二：
編號 扣押物品名稱及數量 所有人 1 行動電話1支(廠牌：APPLE IPHONE 8，含門號：0000000000號SIM 卡1 張) 丙○○ 2 行動電話1支(廠牌：REALME，含門號：0000000000/0000000000號SIM卡各1 張) 丙○○ 3 記事本1本 丙○○ 4 行動電話1支(廠牌：APPLE IPHONE 8，含門號：0000000000號SIM 卡1 張) 乙○○ 5 行動電話1支(廠牌：三星J2，含門號：0000000000/0000000000號SIM 卡各1 張) 乙○○ 6 安非他命1包 丙○○ 7 吸食器2組 丙○○ 8 玻璃球4個 丙○○ 

附表三：
告訴人 被告等應支付之損害賠償 丁○○ 乙○○應與丙○○連帶給付丁○○新臺幣（下同）陸萬伍仟元，其給付方式如下：自民國一一一年十二月起，按月於每月十五日以前給付壹萬伍仟元至全部清償完畢為止，如有一期未履行，視為全部到期。（以上款項逕匯入中國信託商業銀行南勢角分行，帳號：○○○-○○○○○○○八三四七七號，戶名：魏靜茹之帳戶） 甲○○ 乙○○應與丙○○連帶給付甲○○參萬元，其給付方式如下：自民國一一二年一月起，按月於每月十五日給付伍仟元至全部清償完畢為止，如有一期未履行，視為全部到期。（以上款項逕匯入台新銀行新板分行，帳號：二○九一一○○○○三五七○○號，戶名：甲○○之帳戶）